---
title: "Ejemplos en R"
output: html_notebook
---

## _Applied Longitudinal Data Analysis: Modeling Change and Event Occurrence_ by Judith D. Singer and John B. Willett 

### Chapter 11: Fitting basic discrete-time hazard models

Los ejemplos fueron escritos usando R, versión 2.4.1.  Se requiere el  paquete `survival`.

```{r}
library(survival)
```

Figure 11.1, page 359

```{r}
firstsex<-read.table("https://stats.idre.ucla.edu/stat/examples/alda/firstsex.csv", sep=",", header=T)
ts0 <- survfit( Surv(time, 1-censor)~ 1, conf.type="none", subset=(pt==0), data=firstsex)
ts1 <- survfit( Surv(time, 1-censor)~ 1, conf.type="none", subset=(pt==1), data=firstsex)

h0<-ts0$n.event/ts0$n.risk
h1<-ts1$n.event/ts1$n.risk

plot(ts0$time, h0, type="l", ylab="Estimated Hazard probability", xlab="Grade", 
     ylim=c(0.0, 0.5), xlim=c(6, 12), col="red")
par(new=T) 
plot(ts1$time, h1, type="l", ylab=" ", ylim=c(0.0, 0.5), xlim=c(6, 12), xlab="", col="blue")
```

```{r}
plot(ts0$time, ts0$surv, type="l", ylab="Estimated Survival Function", xlab="Grade", 
     ylim=c(0.0, 1.0), xlim=c(6, 12), col="red")
par(new=T)
plot(ts1$time, ts1$surv, type="l", ylab=" ", ylim=c(0.0, 1.0), xlim=c(6, 12), xlab="", col="blue")
abline(h=c(.5), lty=2)
```

Table 11.1, page 360. Crearemos la tabla en dos partes. La primera está basada en el resultado del ejemplo anterior.

```{r}
tab11.1.0<-cbind(time=ts0$time, nleft=ts0$n.risk, failed=ts0$n.event, hazard=h0, survival=ts0$surv)
tab11.1.1<-cbind(time=ts1$time, nleft=ts1$n.risk, failed=ts1$n.event, hazard=h1, survival=ts1$surv)
tab11.1 <-rbind(tab11.1.0, tab11.1.1)
tab11.1
```

```{r}
tsall <- survfit( Surv(time, 1-censor)~ 1, conf.type="none", data=firstsex)
h<-tsall$n.event/tsall$n.risk
tab11.1.all<-cbind(time=tsall$time, nleft=tsall$n.risk, failed=tsall$n.event, hazard=h, survival=tsall$surv)
tab11.1.all
```

Figure 11.2, page 363

Usaremos las variables creadas para el ejemplo anterior que contiene la función hazard creada para la Figure 11.1 con el fin de producir los odds estimados y el logit(hazard) estimado.

```{r}
odds0<-h0/(1-h0)
odds1<-h1/(1-h1)
logith0<-log(odds0)
logith1<-log(odds1)

plot(ts0$time, h0, type="l", ylab="Estimated Hazard Probability", xlab="Grade", 
     ylim=c(0.0, 1), xlim=c(6, 12), col="red")
par(new=T) 
plot(ts1$time, h1, type="l", ylab=" ", ylim=c(0.0, 1), xlim=c(6, 12), xlab="", col="blue")
```
```{r}
plot(ts0$time, odds0, type="l", ylab="Estimated Odds", xlab="Grade", 
     ylim=c(0,1), xlim=c(6, 12), col="red")
par(new=T) 
plot(ts1$time, odds1, type="l", ylab=" ", ylim=c(0, 1), xlim=c(6, 12), xlab="", col="blue")
```

```{r}
plot(ts0$time, logith0, type="l", ylab="Estimated Logit", xlab="Grade", 
     ylim=c(-4, 0), xlim=c(6, 12), col="red")
par(new=T) 
plot(ts1$time, logith1, type="l", ylab=" ", ylim=c(-4, 0), xlim=c(6, 12), xlab="", col="blue")
```

Figure 11.3 on page 366.

Panel A: logit hazard es horizontal con el tiempo.

```{r}
firstsex.pp<-read.table("https://stats.idre.ucla.edu/stat/examples/alda/firstsex_pp.csv", sep=",", header=T)
afit <- glm(event ~ pt, family="binomial", data=firstsex.pp)
summary(afit)
```
```{r}
t<-data.frame(afit$coefficients)
p0<-t[1,1]
p1<-p0+t[2,1]

firstsex<-read.table("https://stats.idre.ucla.edu/stat/examples/alda/firstsex.csv", sep=",", header=T)
ts0 <- survfit( Surv(time, 1-censor)~ 1, conf.type="none", subset=(pt==0), data=firstsex)
ts1 <- survfit( Surv(time, 1-censor)~ 1, conf.type="none", subset=(pt==1), data=firstsex)
h0<-ts0$n.event/ts0$n.risk
h1<-ts1$n.event/ts1$n.risk

odds0<-h0/(1-h0)
odds1<-h1/(1-h1)
logith0<-log(odds0)
logith1<-log(odds1)
plot(ts0$time, logith0, type="p", ylab="Estimated Logit", xlab="Grade", 
     ylim=c(-4, 0), xlim=c(6, 12), col="red")
par(new=T) 
plot(ts1$time, logith1, type="p", ylab=" ", ylim=c(-4, 0), xlim=c(6, 12), xlab="", col="blue")
abline(h=c(p0), lty=1, col="red")
abline(h=c(p1), lty=1, col="blue")
```

Panel B: logit hazard es lineal con el tiempo

```{r}
afit2<-glm(event~pt + period, family="binomial", data=firstsex.pp)
summary(afit2)
```

```{r}
t<-data.frame(afit2$coefficients)
y0<-t[1,1] + t[3,1]*ts0$time
y1<-t[1,1] + t[2,1] + t[3,1]*ts0$time

plot(ts0$time, logith0, type="p", ylab="Estimated Logit", xlab="Grade", 
     ylim=c(-4, 0), xlim=c(6, 12), col="red")
par(new=T) 
plot(ts1$time, logith1, type="p", ylab=" ", ylim=c(-4, 0), xlim=c(6, 12), xlab="", col="blue")
par(new=T)
plot(ts1$time, y0, type="l", ylab=" ", ylim=c(-4, 0), xlim=c(6, 12), xlab="", col="red")
par(new=T)
plot(ts1$time, y1, type="l", ylab=" ", ylim=c(-4, 0), xlim=c(6, 12), xlab="", col="blue")
```

Panel C: Logit hazard es completamente general con el tiempo.

```{r}
afit3<-glm(event~pt + factor(period), family="binomial", data=firstsex.pp)
summary(afit3)
```

```{r}
t<-data.frame(cbind(y=afit3$linear.predictors, time=firstsex.pp$period, pt=firstsex.pp$pt))
t0<-t[t$pt==0,]
t0<-t0[order(t0$time),]
t1<-t[t$pt==1,]
t1<-t1[order(t1$time),]

plot(ts0$time, logith0, type="p", ylab="Estimated Logit", xlab="Grade", 
     ylim=c(-4, 0), xlim=c(6, 12), col="red")
par(new=T) 
plot(ts1$time, logith1, type="p", ylab=" ", ylim=c(-4, 0), xlim=c(6, 12), xlab="", col="blue")
par(new=T)
plot(t0$time, t0$y, type="l", ylab=" ", ylim=c(-4, 0), xlim=c(6, 12), xlab="", col="red")
par(new=T)
plot(t1$time, t1$y, type="l", ylab=" ", ylim=c(-4, 0), xlim=c(6, 12), xlab="", col="blue")
```

Figure 11.4, page 374

Panel A:

```{r}
afit3<-glm(event~pt + factor(period), family="binomial", data=firstsex.pp)
t<-data.frame(cbind(y=afit3$linear.predictors, time=firstsex.pp$period, pt=firstsex.pp$pt))
t0<-t[t$pt==0,]
t0<-t0[order(t0$time),]
t1<-t[t$pt==1,]
t1<-t1[order(t1$time),]

plot(t0$time, t0$y, type="b", ylab=" ", ylim=c(-4, 0), xlim=c(6, 12), xlab="", col="red")
par(new=T)
plot(t1$time, t1$y, type="b", ylab=" ", ylim=c(-4, 0), xlim=c(6, 12), xlab="", col="blue")
```

Panel B:
```{r}
afit4<-glm(event~pt + factor(period) + pt*factor(period), family="binomial", data=firstsex.pp)

t<-data.frame(cbind(y=exp(afit4$linear.predictors), time=firstsex.pp$period, pt=firstsex.pp$pt))
t0<-t[t$pt==0,]
t0<-t0[order(t0$time),]
t1<-t[t$pt==1,]
t1<-t1[order(t1$time),]

plot(t0$time, t0$y, type="b", ylab="Odds", ylim=c(0, 1), xlim=c(6, 12), xlab="", col="red")
par(new=T)
plot(t1$time, t1$y, type="b", ylab=" ", ylim=c(0, 1), xlim=c(6, 12), xlab="", col="blue")
```

Panel C

```{r}
t<-data.frame(cbind(y=afit4$fitted.values, time=firstsex.pp$period, pt=firstsex.pp$pt))
t0<-t[t$pt==0,]
t0<-t0[order(t0$time),]
t1<-t[t$pt==1,]
t1<-t1[order(t1$time),]

plot(t0$time, t0$y, type="b", ylab="Hazard", ylim=c(0, .5), xlim=c(6, 12), xlab="", col="red")
par(new=T)
plot(t1$time, t1$y, type="b", ylab=" ", ylim=c(0, .5), xlim=c(6, 12), xlab="", col="blue")
```

Tabla 11.3, página 386. Observe que para realizar el deviance test, a veces debemos ejecutar el modelo varias veces, una para cada variable que se prueba, ya que la variable que se está probando debe aparecer al final del modelo.

Model A:

```{r}
modelA<-glm(event~factor(period) - 1, family="binomial", data=firstsex.pp)
summary(modelA)
```

Model B:

```{r}
modelB<-glm(event~factor(period) + pt - 1, family="binomial", data=firstsex.pp)
summary(modelB)
```

```{r}
anova(modelB)
```

Model C:

```{r}
modelC<-glm(event~factor(period) + pas - 1, family="binomial", data=firstsex.pp)
summary(modelC)
```

```{r}
anova(modelC)
```

Modelo D

```{r}
modelD<-glm(event~factor(period) + pt + pas - 1, family="binomial", data=firstsex.pp)
summary(modelD)
```

```{r}
modelD<-glm(event~factor(period) + pas + pt - 1, family="binomial", data=firstsex.pp)
anova(modelD)
```

```{r}
modelD<-glm(event~factor(period) + pt + pas - 1, family="binomial", data=firstsex.pp)
anova(modelD)
```

Table 11.4, page 388


```{r}
modelA<-glm(event~factor(period) - 1, family="binomial", data=firstsex.pp)
col0<-c(7:12)
col1<-c("D7", "D8", "D9", "D10", "D11", "D12")
col2<-exp(modelA$coefficients)
col3<- 1 /(1+exp(-modelA$coefficients))
tab11.4<-data.frame(time=col0, Predictor=col1, parameter=modelA$coefficients, 
         fitted.odds=col2, fitted.hazard=col3, row.names=NULL)
tab11.4
```

Table 11.5 on page 392 based on Model B.

```{r}
modelB<-glm(event~factor(period) + pt - 1, family="binomial", data=firstsex.pp)
t<-data.frame(hazard=modelB$fitted.values, time=firstsex.pp$period, pt=firstsex.pp$pt)
t$logit<-log(t$hazard/(1-t$hazard))

ta<-aggregate(t, list(pt=t$pt, time=t$time),mean)
ta.0<-ta[ta$pt==0, ]
ta.1<-ta[ta$pt==1, ]

c1<-c(7:12)
c2<-ta.0$logit
c3<-ta.1$logit-ta.0$logit
c4<-ta.0$logit
c5<-ta.1$logit
c6<-ta.0$hazard
c7<-ta.1$hazard

tab11.5<-data.frame(time=c1, alpha=c2, beta=c3, logit_0=c4, logit_1=c5, hazard_0=c6, hazard_1=c7)

tab11.5$surv_0<-c(1:6)
tab11.5$surv_1<-c(1:6)
tab11.5$surv_0[1]<-1-tab11.5$hazard_0[1]
tab11.5$surv_1[1]<-1-tab11.5$hazard_1[1]
for(i in 2:6) {
tab11.5$surv_0[i] = tab11.5$surv_0[i-1]*(1-tab11.5$hazard_0[i])
tab11.5$surv_1[i] = tab11.5$surv_1[i-1]*(1-tab11.5$hazard_1[i])
 }

tab11.5
```

Figura 11.6, página 393 usando el Modelo B. Los datos para los gráficos, tab11.5, se han creado en el ejemplo anterior.

```{r}
plot(tab11.5$time, tab11.5$logit_0, type="l", ylab="Fitted logit(hazard)", 
     ylim=c(-4, 0), xlim=c(6, 12), xlab="", col="red")
par(new=T)
plot(tab11.5$time, tab11.5$logit_1, type="l", ylab="", ylim=c(-4, 0), xlim=c(6, 12), xlab="", col="blue")
```

```{r}
plot(tab11.5$time, tab11.5$hazard_0, type="l", ylab="Fitted hazard", 
     ylim=c(0, 0.5), xlim=c(6, 12), xlab="", col="red")
par(new=T)
plot(tab11.5$time, tab11.5$hazard_1, type="l", ylab="", ylim=c(0, 0.5), xlim=c(6, 12), xlab="", col="blue")
```

```{r}
plot(tab11.5$time, tab11.5$surv_0, type="l", ylab="Fitted survival probability", 
     ylim=c(0, 1), xlim=c(6, 12), xlab="", col="red")
par(new=T)
plot(tab11.5$time, tab11.5$surv_1, type="l", ylab="", ylim=c(0,1), xlim=c(6, 12), xlab="", col="blue")
abline(h=c(.5), lty=2)
```

Figure 11.7 de la página 395 basado en el Model D.

```{r}
modelD<-glm(event~factor(period) + pt + pas - 1, family="binomial", data=firstsex.pp)
coeff<-data.frame(modelD$coefficients)
myt<-c(1:6)
h0_pas1<-c(1:6)
h0_pas0<-c(1:6)
h0_pasn1<-c(1:6)
h1_pas1<-c(1:6)
h1_pas0<-c(1:6)
h1_pasn1<-c(1:6)

for(i in 1:6) {
myt[i]<-i+6
h0_pas1[i]<-1/(1+ exp(-(coeff[i,] + coeff[8,])))
h0_pas0[i]<-1/(1+ exp(-coeff[i,]))
h0_pasn1[i]<-1/(1+ exp(-(coeff[i,] - coeff[8,])))
h1_pas1[i]<-1/(1+ exp(-(coeff[i,] + coeff[8,] + coeff[7,])))
h1_pas0[i]<-1/(1+ exp(-(coeff[i,] + coeff[7,])))
h1_pasn1[i]<-1/(1+ exp(-(coeff[i,] - coeff[8,] + coeff[7,])))
}
f<-cbind(h0_pas1,h0_pas0,h0_pasn1, h1_pas1,h1_pas0,h1_pasn1)

matplot(myt, f, type="l", ylab="Fitted hazard", ylim=c(0, 0.5), xlim=c(6, 12), 
     xlab="Grade", col=1:6, lty=1:6)
legend(6, .5, c("PT=0 pas=+1", "PT=0 pas=0", "PT=0 pas=-1", 
                "PT=1 pas=+1", "PT=1 pas=0", "PT=1 pas=-1"), 
                col=1:6, lty=1:6, pch = "*",
                ncol =3, cex = 1)
```

```{r}
surv0_pas1<-c(1:6)
surv0_pas0<-c(1:6)
surv0_pasn1<-c(1:6)
surv1_pas1<-c(1:6)
surv1_pas0<-c(1:6)
surv1_pasn1<-c(1:6)

surv0_pas1[1]<-1-h0_pas1[1]
surv0_pas0<-1-h0_pas0[1]
surv0_pasn1<-1-h0_pasn1[1]
surv1_pas1<-1-h1_pas1[1]
surv1_pas0<-1-h1_pas1[1]
surv1_pasn1<-1-h1_pas1[1]

for(i in 2:6) {
surv0_pas1[i] = surv0_pas1[i-1]*(1-h0_pas1[i])
surv0_pas0[i] = surv0_pas0[i-1]*(1-h0_pas0[i])
surv0_pasn1[i] = surv0_pasn1[i-1]*(1-h0_pasn1[i])
surv1_pas1[i] = surv1_pas1[i-1]*(1-h1_pas1[i])
surv1_pas0[i] = surv1_pas0[i-1]*(1-h1_pas0[i])
surv1_pasn1[i] = surv1_pasn1[i-1]*(1-h1_pasn1[i])
 }

s<-cbind(surv0_pas1,surv0_pas0,surv0_pasn1,surv1_pas1,surv1_pas0,surv1_pasn1)
matplot(myt, s, type="l", ylab="Fitted survival probability", ylim=c(0, 1), xlim=c(6, 12), 
     xlab="Grade", col=1:6, lty=1:6)
abline(h=c(.5), lty=2)
legend(6, .2, c("PT=0 pas=+1", "PT=0 pas=0", "PT=0 pas=-1", 
                "PT=1 pas=+1", "PT=1 pas=0", "PT=1 pas=-1"), 
                col=1:6, lty=1:6, pch = "*",
                ncol =2, cex = 1)
```

